臺灣臺北地方法院交通事件裁定　　　　　　　　　　　九十年度交聲字第九一七號
　　異議人即
　　受處分人　甲○○
右列受處分人因違反道路交通管理處罰條例案件，對於交通部公路局台北區監理所中
華民國九十年八月二十三日所為之處分（原處分案號：北監五字第裁四０－ＡＢＵ六
四０五六五號），聲明異議，本院裁定如左：
    主      文
原處分撤銷。
甲○○不罰。
    理      由
一、按法院受理交通事件，準用刑事訴訟法之規定，道路交通管理處罰條例第八十九
    條前段定有明文，是刑事訴訟法第一百五十四條「犯罪事實應依證據認定之，無
    證據不得推定其犯罪事實。」規定及最高法院四十年台上字第第八六號判例所揭
    示「事實之認定，應憑證據，如未能發現相當證據，或證據不足以證明，自不能
    以推測或擬制之方法，為裁判基礎。」之旨，於法院審理行為人違反道路交通管
    理處罰條例案件時，當有其適用。
二、本件原處分機關認受處分人即異議人甲○○於民國九十年七月八日凌晨一時許，
    駕駛其所有之車號ＤＶ－七三六三號自用小客車，行經台北市○○區○○路，為
    台北市政府警察局士林分局翠山派出所（以下稱士林分局）員警徐唐鈞攔停，並
    發現受處分人有將其所有前開自用小客車之消音器拆除，製造噪音之行為，徐唐
    鈞警員隨即以受處分人有違反道路交通管理處罰條例第四十三條第一項第二款「
    拆除消音器造成噪音」規定之行為掣單舉發，嗣受處分人於應到案日期前向原處
    分機關提出申訴，經原處分機關請舉發單位即士林分局調查結果，仍認受處分人
    確有變更排氣管製造噪音之行為，原處分機關乃依前揭道路交通管理處罰條例第
    四十三條第一項第二款及違反道路交通管理事件統一裁罰標準及處理細則第四十
    四條第一項及違反道路交通管理事件統一裁罰標準表之規定，裁處受處分人新台
    幣六千元之罰鍰。
三、訊據受處分人固不否認有於前開時間駕駛前開車號汽車，在前述地點為警攔停事
    實，惟堅決否認有任何違反道路交通管理處罰條例規定之行為，辯稱：我的車是
    渦輪車種，本來聲音就比較大，而且我的車本來就是雙排氣管，並沒有改裝等語
    ，經查：
    受處分人所有前開車號汽車係速霸陸（ＳＡＢＡＲＵ）廠牌之汽車，有車籍資料
    一紙在卷可憑，而該廠牌之汽車排氣管本來之設計就是雙排氣管，此有該型號汽
    車之型錄附案可稽，而本件舉發員警徐唐鈞之所以認定受處分人所有前開車號汽
    車有變更排氣管製造噪音之行為，依其於本院九十年九月二十七日調查時供稱，
    乃是因為：因為我們認定如果聲音很大，就是拆除消音器，至於有沒有拆，我們
    沒有辦法在現場作檢驗，是請他們去監理所作。同時我們也有看到受處分人變更
    排氣管，至於受處分人是變成一管或二管，我已經不記得了。我們警察內部的資
    料是認為如果排氣管改為兩管就有違規，如果受處分人他的車本來就是兩管，他
    會先被警員開單，要自己去監理站註銷（當日訊問筆錄參照），因此由舉發員警
    上開供述以觀，其於舉發當時並沒有親自檢驗受處分人有在其所有前開車號汽車
    有拆除消音器，反而僅係以受處分人所有前開車號汽車之排氣管為雙管，即認定
    受處分人有拆除消音器或變更排氣管，而製造噪音，對於舉發員警此種認定方式
    ，本院於此要提出嚴正且嚴肅之說明，即身為公權力執行者之警務人員，認定行
    為人有違反行政法規之客觀行為，不能光憑其主觀之想像或警察機關內部之「資
    料認定」，而必需以客觀之證據來支撐其說法，就以本件來說，舉發員警既未親
    自查看受處分人所有之汽車有無拆除消音器，何能即率爾認定受處分人有拆除其
    所有汽車之消音器？又警察機關內部之資料憑何認定只要是雙管排氣管之汽車，
    就是有變更排氣管？如果此項推論可以成立，在道路上行駛之汽車只要其為雙管
    排氣管，豈非每一輛均得被警察人員以有變更排氣管之違規行為開單舉發（本院
    本件承辦法官所駕駛汽車為國產三陽雅哥汽車，出廠時即為雙排氣管，另外本院
    甚多之國產裕隆廠牌之ＣＥＦＩＲＯ公務車，亦為雙排氣管之汽車，如依照舉發
    員警之認定，豈非均是違規變更排氣管！其不合理甚明），核諸前揭說明，本件
    舉發員警於舉發當時，並沒有任何客觀積極證據證明受處分人所有前開車號汽車
    有拆除消音器或變更排氣管之行為，其遽以對受處分人開單告發，自難認為有理
    由。
四、綜上所述，原處分機關所認定受處分人有前開違反道路交通管理處罰條例之違規
    事實，尚與事實不符，原處分機關不察，遽對受處分人為前開裁決，即難認為允
    當，應認受處分人之異議為有理由，自應由本院將原處分撤銷，改諭知受處分人
    不罰，以資適法。
據上論斷，應依道路交通案件處理辦法第二十條前段，裁定如主文。
中      華      民      國    九十一    年      二      月    二十一    日
                                      臺灣臺北地方法院交通法庭
                                          法  官  葉  建  廷
右正本證明與原本無異。
如不服本裁定，應於裁定送達後五日內向本院提出抗告狀。
                                          書記官  許  婉  如
中      華      民      國    九十一    年      二      月    二十一    日
